【裁判字號】    91,簡上,137
【裁判日期】    920227
【裁判案由】    清償債務
【裁判全文】
臺灣臺北地方法院民事判決  九十一年度簡上字第一三七號
    上  訴  人  乙○○
    被上訴人    國泰商業銀行股份有限公司（即匯通商業銀行股份有限公司）
    法定代理人  甲○○
    訴訟代理人  丙○○
右當事人間請求清償債務事件，上訴人對於中華民國九十一年一月十四日本院台北簡
易庭九十年度北簡字第一六七０六號第一審判決提起上訴，本院判決如左：
    主  文
上訴駁回。
第二審訴訟費用由上訴人負擔。
    事  實
甲、上訴人方面：
壹、聲明：
一、請求廢棄原判決。
二、駁回被上訴人一審之訴及假執行之聲請。
貳、陳述：除與原審判決書所載相同外，另補稱：
一、系爭信用卡、印章、申請書上字跡、消費簽帳上之字跡均非上訴人所為。
二、上訴人是因在股市賠錢，當時上訴人家中需要用錢，經人介紹得知鄭得良可代辦
    信用卡，才提供身分證影本、土地及房屋所有權狀影本、稅單請鄭德得辦理信用
    卡，但並不知鄭得良向哪家銀行辦卡。事後上訴人詢問，鄭得良稱上訴人無業，
    所以信用卡並未辦下來，上訴人並不知所謂二至三成利潤等情事。
三、渣打銀行信用卡是上訴人委託鄭得良辦理，上訴人有收到卡片也有開卡。
、證據：援用原審之立證方法。
乙、被上訴人方面：
壹、聲明：請求駁回上訴。
貳、陳述：除與原審判決書所載相同外，另補稱：
一、上訴人只有兩筆消費，且上訴人曾稱有拿資料給訴外人鄭得良辦理。
二、按訴外人鄭得良為代辦信用卡集團主嫌之一，莊頭北為其所設之公司，該集團專為
    當事人代辦信用卡，由當事人提供資料，核卡後由當事人提供代辦人核卡額度二至
    三成之利潤，上訴人顯然暸解上述代辦信用卡流程，並同意由其朋友代為辦理並給
    予二至三成利潤。
三、上訴人曾提供土地、建物所有權狀、身分證及渣打銀行信用卡號交予鄭得良代為辦
    卡，上訴人於九十年八月十四日主動來電，請被上訴人經辦打電話至莊頭北公司找
    鄭得良，上訴人稱不知情顯與事實不符。且信用卡均可由代理人為本人代為辦理，
    因此，上訴人授權鄭得良代為辦理信用卡，代理行為之效力直接歸屬本人即上訴人
    ，縱令上訴人未授予代理權，依前開所述，亦應負表現代理之責。
四、契約並未約定信用卡契約由代理人辦理時須出具委任書；被上訴人作一般照會及信
    用調查，本件被上訴人曾打電話至鄭得良那邊確認，信用卡訂購單亦由鄭得良所簽
    。系爭信用卡卡片亦寄到鄭得良地址（桃園縣東萬壽路三○九巷六號三樓）
參、證據：援用原審之立證方法，並補提土地暨建物所有權狀影本、身分證影本、信
    用卡申請書、錄音帶譯文、地價稅單、房屋稅單、扣繳憑單、掛號查詢單、信用
    卡訂購單、信用卡戶基本資訊、銀行營業執照、營利事業登記證、公司變更登記
    事項卡等件為證，聲請調閱九十北警刑字第六六八二號卷宗、訊問證人鄭得良。
    理    由
甲、程序部分：
    本件上訴人於原審言詞辯論期日已到庭提出抗辯，原審並已命兩造為辯論後宣示
    言詞辯論終結（原審九十一年一月八日言詞辯論筆錄），雖原審判決書誤載為上
    訴人經合法通知未到庭而為一造辯論判決，然上訴人於原審既已實際進行本案之
    辯論，原審並已依上訴人之抗辯而將證物送交鑑定，判決書之誤載尚不影響上訴
    人之審級利益，即無發回原審之必要，本院爰依民事訴訟法第四百三十六條之一
    準用同法第四百五十一條之規定自為判決，合先敘明。
乙、實體部分：
一、被上訴人起訴主張上訴人於民國（下同）九十年五月二日與被上訴人訂立信用卡
    使用契約，並領用卡號0000-0000-0000-0000號VISA信用卡，依約上訴人即得於
    被上訴人之特約商店記帳消費，但應按期繳款，逾期應另給付按年息百分之二十
    計算之利息及按前述利息加計百分之十之違約金。詎上訴人自九十年五月十五日
    起至九十年五月十六日止，持卡在被上訴人之特約消費商店內簽帳消費，尚餘新
    台幣（下同）十萬二千一百八十二元未為給付，其中九萬六千九百元為本金，其
    餘則為按前述約定計算之利息、違約金，迭經催告無效，爰依信用卡契約請求上
    訴人如數清償，並補稱上訴人係授權鄭得良代辦信用卡，代理效力及於被上訴人
    ，縱上訴人未授權，然其提供身分證、權狀、稅單等資料，亦應負表現代理之責
    。上訴人則以伊並未收到本件信用卡，更未消費簽帳，伊雖提供資料委託鄭得良
    代為辦卡，但鄭得良告知卡片並未辦下來等語置辯。
二、被上訴人主張自九十年五月十五日起至九十年五月十六日止，卡號
    0000-0000-0000-0000號VISA信用卡共已積欠十萬二千一百八十二元消費款迄未
    給付，其中九萬六千九百元為本金，其餘則為利息、違約金，迭經催告無效，之
    事實，業據上訴人提出電腦帳單為證，核屬相符，且為上訴人所不爭執，自堪信
    為真正。
三、本件上訴人主張伊並未收到本件信用卡，更未消費簽帳，自無庸給付消費款，被
    上訴人則以上訴人係授權鄭得良代辦，縱未授權，亦因提供申辦信用卡所須資料
    予鄭得良而應負表見代理之責，經查：
（一）由自己之行為表示以代理權授與他人，對於第三人應負授權人之責任，民法第
      一百六十九條前段定有明文。上訴人自承伊曾委託鄭得良代為申請信用卡，並
      為此將身分證影本、土地及建物所有權狀影本、稅單等資料交付予鄭得良，雖
      辯稱本件信用卡申請書並非上訴人所簽，然上訴人既將辦理信用卡所須之身份
      證件及足以證明上訴人資力之土地及建物所有權狀、稅單等資料交付鄭得良，
      並委託其代為辦理信用卡，自外觀而言，顯已有授與該他人代理權之表示，無
      論被上訴人授權鄭得良代辦信用卡之範圍是否包含本件匯通銀行（即國泰銀行
      ）信用卡，揆諸上開規定，被告均應負授權人之責任，亦即應對本件信用卡之
      申請負申請人之責。
（二）被告另主張伊從未居住過信用卡申請書上所載之卡片寄送地址，亦未收到本件
      信用卡云云，然查，上訴人既已委託鄭得良代辦信用卡，自係將填載信用卡申
      請書一事委由鄭得良辦理，是以至於鄭得良是否確實填載上訴人所居住之地址
      ，抑或填載其他地址，則係鄭得良是否忠實執行上訴人委託事項之問題，惟若
      鄭得良並未遵照上訴人之指示辦理，亦僅為鄭得良與上訴人間債務不履行之內
      部關係，尚不得執以對抗第三人。本件鄭得良既具有已獲上訴人授與代理權之
      外觀，被上訴人依鄭得良提出之信用卡申請書所載地址寄送卡片，即不能認為
      有何違背信用卡契約約定之情事。本件被上訴人確已將卡片寄送至信用卡申請
      書所載之「桃園縣東萬壽路三○九巷六號三樓」，此有掛號查詢單為證，且該
      份掛號函件係以「乙○○」之印文簽收，並加註上訴人之身分證號碼，此有掛
      號回執在卷可稽。雖上訴人否認簽收本件信用卡之印文為真正，然上訴人既已
      依信用卡申請書上所載地址寄送卡片，且卡片亦已確實寄至該址，並未中途遺
      失，且經居住於該址之人簽收，無論收受該卡片者是否確為上訴人本人，均應
      認為被上訴人已將系爭卡片寄送至上訴人指定之處所，置於上訴人得受領之範
      圍內，被上訴人依約應履行之寄送卡片義務即已確實履行。縱因鄭得良並未記
      載正確之地址，致上訴人事實上未取得系爭信用卡，亦僅係上訴人與鄭得良間
      之內部關係，上訴人仍應依約負清償信用卡消費款之責。
（三）至上訴人辯稱信用卡訂購單並非伊所簽一節，按信用卡之使用方式，於須簽帳
      之狀況下，係以簽帳單上之簽名與信用卡上之簽名相符證明持卡人即為有權使
      用該信用卡之人，兩造信用卡契約第八條之約定意旨亦同。被告既主張伊從未
      申請及取得系爭信用卡，則系爭信用卡背面與信用卡申請書上之簽名自始即非
      被告所簽，系爭信用卡現已無從尋找，信用卡背面之簽名式樣即無從得知，被
      告復否認曾持系爭信用卡簽帳，是以亦無兩造無爭執之簽帳單可供比對，從而
      ，縱系爭消費款項之簽帳單上簽名與被告慣用之簽名樣式不符，亦無從認為簽
      帳單上之簽名樣式確與信用卡背面之簽名樣式不同，被告既未能另行舉證證明
      原告有何未盡善良管理人注意義務即墊付系爭消費款項之情事，空言爭執伊並
      未簽帳系爭款項，自無可採。
四、兩造既定有信用卡使用契約，原告復已依約代墊款項，被告自應依約定方式償還
    ，被告竟未依約清償，從而，原告依兩造間信用卡契約之約定，請求被告償還未
    付之簽帳款、循環利息、違約金共計十萬二千一百八十二元，並就本金部分九萬
    六千九百元自民國九十年九月十日起至清償日止，按週年利率百分之二十計算之
    利息，暨按上開利息總額百分之十計算之違約金，即無不合，應予准許。原審雖
    誤唯一造辯論判決，理由有所不當，然其為上訴人敗訴之判決，結論尚無不合，
    上訴人求予廢棄，即無理由，應予駁回。
五、因本案事證已臻明確，兩造其餘主張陳述及所提之證據，均毋庸再予審酌，附此
    敘明。
六、據上論結，本件上訴為無理由，依民事訴訟法第四百三十六條之一第三項、第四
    百四十九條第一項、第七十八條、第七十八條，判決如主文。
中      華      民      國    九十二    年      二      月    二十七    日
                                    民事第六庭審判長法官  林惠瑜
                                                    法官  黃蓓蓓
                                                    法官  陳怡雯
右為正本係照原本作成
不得上訴
中      華      民      國    九十二    年      二      月    二十七    日
                                              法院書記官  謝梅琴


司法院資訊處製作；財團法人民間司法改革基金會備份。
